臺中高等行政法院判決
　　　　　　　　　　　　　93年度簡字第00189號
原　　　告　甲○○
訴訟代理人　丁○○
被　　　告　財政部臺灣省中區國稅局
代　表　人　乙○○
訴訟代理人　己○○
　　　　　　戊○○
上列當事人間因綜合所得稅事件，原告不服財政部中華民國93年
9月1日台財訴字第09300370730號訴願決定，提起行政訴訟。本
院判決如下︰
　　主  文
原告之訴駁回。
訴訟費用由原告負擔。
    事實及理由
一、緣原告係臺中市私立國語日報臺中分社附設中國語文國語正
    音短期職業補習班（以下簡稱國語正音補習班）負責人，86
    年度綜合所得稅結算申報，自行申報該補習班收入新臺幣（
    以下同）9,543,980元，費用9,543,200.5元，全年所得額為
    9,779.5元，經被告機關初查核定收入總額 10,136,600元，
    費用總額8,646,472元，全年所得額1,489,128元。原告不服
    ，申經復查未獲變更，提起訴願亦遭駁回，遂提起本行政訴
    訟。並主張：被告機關自行提高原告86年度收入新台幣592,
    620元，並剔除86年度支出896,728.5元，公務員代表政府，
    受人民信賴，但卻以不正當手段取得空白訪查表，並據以課
    稅，無法讓人民接受，爰依行政訴訟法第 136條準用民事訴
    訟法第 277條舉證公平原則，請求被告機關提供訪查員資料
    並出庭對質，即可讓事實呈現，認被告核定提高原告經營國
    語正音補習班之業務收入，及與系爭車輛有關之折舊、保險
    費、稅捐、油資等費用，予以剔除違法，請求將原處分及訴
    願決定均予撤銷。而被告答辯則略以：本件原告經營國語正
    音補習班，86年度綜合所得稅結算申報，列報該補習班收入
    9,543,980 元，被告機關以原告未能提示足資證明該班收入
    額之帳簿憑證供核，遂據經原告簽章之86年度業務狀況調查
    紀錄表等查得資料，核定業務收入總額為10,136,600元。又
    原告主張NZ3269號賓士車之折舊、汽油費、稅捐等應列入其
    經營系爭補習班業務費乙事，前經　大院於原告85年度綜合
    所得稅行政訴訟事件，以89年度訴字第68 5號判決認定略以
    ，系爭NZ3269號賓士車，屬高價車輛，原告亦稱該車以 160
    餘萬元購得，平時係其自行使用，依此，該車顯非作為系爭
    補習班接送學生之用，縱使原告以原有 2部車輛接送學生，
    因補習班某時段接送學生不敷使用，而以該賓士車支援之情
    形，自應依查核辦法第 15條第3項之規定，提出使用情形及
    與業務有關之事實證明，如該車於何時出勤，起訖地點等詳
    細紀錄，供被告機關核實，而原告僅提出照片一幀及接送學
    生路線圖，僅能證明其曾以該車接送學生，但究偶爾為之或
    業務上之常需，難以認定，是被告機關否准原告以該車相關
    折舊、汽油費、保險費等認列為其業務費用，尚難認有違法
    情事，另以原告訴稱其他費用剔除 395,208元為安親班點心
    、中餐及補習班支出之相關費用云云。查原核定係剔除與業
    務無關車輛之其他費用計12,645元，核定本期其他費用為39
    5,208元，此有被告機關執行業務所得調查報告書、結算申
    報核定調整內容及法令依據說明書可稽，原告顯有誤解等語
    ，資為答辯。
二、按「個人之綜合所得總額，以其全年左列各類所得合併計算
    之﹕第一類．．．第九類：其他所得：不屬於上列各類之所
    得，以其收入額減除成本及必要費用後之餘額為所得額。」
    、「稽徵機關進行調查或復查時，納稅義務人應提示有關各
    種證明所得之帳簿、文據；其未提示者，稽徵機關得依查得
    之資料或同業利潤標準，核定其所得額。」及「本法第八十
    三條所稱之帳簿文據，其關係所得額之一部或關係課稅年度
    中某一期間之所得額，而納稅義務人未能提示者，稽徵機關
    得就該部分依查得之資料或同業利潤標準核定其所得額。」
    分別為行為時所得稅法第 14條第1項第9類、第83條第1項及
    同法施行細則第81條所明定。次按「私人辦理之補習班、幼
    稚園、托兒所不符合免稅規定者，其所得之查核準用本辨法
    。」、「執行業務收入應給與他人憑證，業務支出應自他人
    取得憑證。各項會計憑證，應依事項發生之時序，依次編號
    黏貼或裝訂成冊，妥為保存。」及「執行業務者於規定限期
    內辨理結算申報並能提供證明所得額之帳簿、文據調查者，
    其執行業務所得，應依帳載核算認定。其未依規定提供調查
    者，應依所得稅法第八十三條及同法施行細則第十三條規定
    訂定之收費及費用標準核定其所得額。」復分別為行為時執
    行業務所得查核辦法（以下稱查核辦法）第 2條第2項、第6
    條第2項及第8條前段所規定。再按「執行業務者列報之汽車
　　相關費用以一輛並列入財產目錄者為限，如因業務需要，使
    用二輛以上者，應提出使用情形及與業務有關之事實證明，
    核實認列。」亦為查核辦法第15條第3項所明定。
三、經查：
（一）、收入總額部分：
　１、本件原告經營國語正音補習班，86年度綜合所得稅結算申
      報，列報該補習班收入 9,543,980元，經被告機關所屬台
      中分局初查核定收入總額10,136,600元，費用總額8,646,
      472元，全年所得額1,489,128元。原告不服，申請復查，
      經被告機關於 91年10月1日以中區國稅法字第0910060120
      號函通知原告以書面敘明復查項目及理由，並提示國語日
      報台中分社附設正音班86年度帳簿憑證、學員名冊、收費
      收據及有關文據。又於91年10月11日以中區國稅法字第09
      10060335號函通知原告提示國語日報台中分社附設正音班
      86年度學童名冊、收費收據、業務使用之汽車行照、汽車
      使用情形及與業務有關之事實證明。分別有該等函影本及
      郵務送達回報附於原處分機關卷內可稽。且經原告代理人
      於本件訴訟中到庭陳稱：「關於該年度（86）收入之帳簿
      文據因有部分散失不全，故提出有困難。」等語。是本件
      既經被告命原告提示本年度有關其經營國語正音補習班之
      收入帳簿、文據，而原告無法提出，以供被告核實勾稽認
      定原告該年度此部分收入總額，依前開所得稅稅第83條第
      1 項之規定，被告稽徵機關自得依其查得之資料，以核定
      其所得額。
  ２、又查，本件被告係據經原告或其代理人簽章之86年度其自
      治教室及崇德教室之業務狀況調查紀錄表及漢口路教室原
      告函查時所等查得資料，核定原告所經營國語正音補習班
      之業務收入總額為10,136,6 00元（自治街教室5,718,100
      +崇德路教室2,782,800+漢口路教室1,634,700）。而被告
      機關為此認定，亦有被告所屬台中市分局對原告所經營國
      語正音補習班自治街教室部分、崇德教路室部分就86年度
      上、下半年分別所製作之私立補習班業務狀況調查紀錄表
      4份，原告經被告函查時所填寫關於漢口路教室收入資料2
      份，及依此等調查紀錄表之內容，及依原告經被告函查時
      所填寫關於漢口路教室收入資料所製作之分析計算表三紙
      在卷可憑。再查，上開被告用作認定原告經營國語正音補
      習班之業務收入資料之私立補習班業務狀況調查紀錄表，
      均有原告或其代理人丁○○之簽名或蓋章，此部分亦為原
      告所不爭。雖原告指稱：該等私立補習班業務狀況調查紀
      錄表係被告機關承辦人員未依規定在每年7月15日及翌年1
      月 15日要求原告申報，而係在該年6月之前及12月之前，
      在原告無法結算該期營業額之前，即要求原告出具空白的
      訪查紀錄表，並表明之後再依原告於1月及7月之函查紀錄
      表內容來填載等語。然查，本件被告機關所屬臺中市分局
      人員所製作之原告所經營本件六份私立補習班業務狀況調
      查紀錄表國語正音補習班自治街教室部分、崇德路教室部
      分86年度上、下半年之私立補習班業務狀況調查紀錄表其
      上所載調查日期，分別記載 86年6月16日、同年12月26日
      （以上為自治街教室部分） 、86年6月17日、86年12月31
      日（以上為崇德路教室部分）、而被告機關計算原告關於
      自治街教室部分及崇德路教室部分之收入，係依該等調查
      紀錄表所載開班數、每期人數及每一學生每期收費額加以
      推計，並非實際數，且上開調查日期均分別於上、下半年
      之期末，其計算期間，雖尚未結束，然其進行調查之時，
      已足以確定各該半年度之開班數、每期人數及每一學生每
      期收費額，自足以作為推計之資料，而原告指被告非係在
      每年7月15日及翌年1月15日要求原告申報一節，按被告此
      一調查紀錄表之記載，並非係以函文通知原告提出營業資
      料，而係被告稽徵機關必要時指定調查人員，至現場，對
      原告所經營之國語正音補習班為課稅資料之調查，於法並
      無不可，亦非須於原告所指之前開時間，始得前往。至原
      告指摘被告所屬有取得空白調查紀錄表之情事，並未能舉
      出具體之事證，以資證明，又按原告與其代理人丁○○均
      為成年且心智成熟之人，對於上開調查紀錄表設計之格式
      ，予以觀察，及前往之被告稽徵機關所屬人員之目的，應
      能予以判斷，衡情應無將空白調查紀錄表蓋章或簽名後交
      由被告稽徵機關所屬人員帶回任其填寫之可能，且進行上
      開調查之被告所屬丙○○於本院93年度訴字第578、580號
      案（原告84、88年度有關經營國語正音補習班所得部分之
      爭議）作證，已否認有讓原告簽空白調查紀錄表之情事，
      且稱調查紀錄表係依現場看到的資料、訊問現場人員，以
      平均數計算其整年收入等語。是原告此部分主張，既無法
      證明，且與事理有違，自難採信。而被告機關以上開查得
      之資料，推計原告本年度經營國語正音補習班之所得額，
      亦難認有不合理。
　３、又按被告對原告所經營國語正音補習班自治街教室部分本
      年度之收入，關於正音班上半年每期收費為3000元，原查
      誤認為6000元，此部分收入應為612,000元，原查多列150
      ,000 元；而安親班部分應為1,760,000元，原查僅列1,00
       0,000元，少列 760,000元，依上開調查紀錄表原告所經
      營國語正音補習班自治街部分本年度之收入，應為6,328,
      100元，與原核定認原告此部分之收入為5,718,100元，與
      以比較，原核定顯對原告有利。
（二）、汽車折舊、稅捐及其他費用部分：
　１、本件原告86年度綜合所得稅結算申報，原列報所經營之國
      語正音補習班折舊624,737元、稅捐120,341元及其他費用
       407,853元；被告機關初查依原告84年度綜合所得稅行政
      救濟確定結果，剔除車號 NZ3269賓士車之折舊334,000元
      、使用牌照稅 11,230元及燃料稅6,210元，並依比例剔除
      汽油費12,645元，核定本期折舊290,737元、稅捐102,901
      元及其他費用395,208元。原告不服，主張其招生對象有7
      所國小 50多位學童，使用3部小客車於學童下課時一起接
      送已略嫌不足云云，經被告機關於本件復查時，以91年10
      月11日中區國稅法字第0910060335號函請原告提示系爭車
      輛供業務使用相關證明供核，惟原告並未提示。
　２、原告提起本件訴訟，關於此部分，仍主張：因於7所學校
      經營安親班業務，因招收對象為忠孝、大同、忠信、光復
      、中正、大勇、附小等7所小學之學生，需使用4部車輛接
      送，有路線圖及使用現況供核等語，資為爭議。
  ３、惟查，本件原告申報主張其經營國語正音補習班使用 3部
      小客車用於學童下課時一起接送，經被告初查對於原告所
      列車牌號碼NZ3269號賓士車之折舊、汽油費、稅捐等費用
      予以剔除，原告提起復查認關於車牌 NZ-3269號賓士車之
      折舊、汽油費、保險費、稅捐等應列入其經營系爭補習班
      業務費用，經被告函請原告提示該車與原告供業務使用之
      相關證明供核，原告並未提示，於本件起訴後，原告仍執
      前詞予以主張，然按系爭 NZ-3269號賓士車，屬高價車輛
      ，原告於本院89年度訴字第685號案審理時亦稱該車以160
      餘萬元購得，平時係其自行使用等語，依此，該車顯非作
      為系爭補習班接送學生之用，縱使原告以原有 2部車輛接
      送學生，因補習班某時段接送學生不敷使用，而以該賓士
      車支援之情形，自應依查核辦法第 15條第3項之規定，提
      出使用情形及與業務有關之事實證明，如該車於何時出勤
      ，起訖地點等詳細紀錄，供被告機關核實，而原告僅提出
      國語日報安親班收費明細表及所附招生之學校分佈圖，尚
      難證明其曾以該車接送學生，而為其業務上所需要，是被
      告機關否准原告以該車相關折舊、汽油費、保險費、稅捐
      等認列為其業務費用，尚難認有違法情事等情。
四、綜上所述，本件原告86年度綜合所得稅申報自行申報國語正
    音補習班收入9,543,980元，費用9,543,200.5元，全年所得
    額為9,779.5元，經被告機關初查核定收入總額 10,136,600
    元，費用部分剔除上開車牌 NZ-3269號賓士車之折舊、汽油
    費、保險費、稅捐等之業務費用，認費用總額 8,646,472元
    ，全年所得額 1,489,128元，於法尚無違誤，復查決定未予
    變更，及訴願決定予以維持，亦無不符。原告起訴以上開理
    由，指摘原處分及訴願決定違法，請求均予撤銷，尚難認為
    有理由，應予駁回，並不經言詞辯論而為判決。
據上論結，本件原告之訴為無理由，依行政訴訟法第233條第1項
、第236條、第195條第1項後段、第98條第3項前段，判決如主文
。
中      華      民      國　94　　年　  3　 月　 25　日
                        第三庭法  官  沈  應  南
以上正本證明與原本無異。
如不服本判決，應於判決送達後20日內，以本訴訟事件所涉及之
法律見解具有原則性者，始得向本院提出上訴狀並表明上訴理由
，經最高行政法院許可，否則不得上訴；如於本判決宣示後送達
前提起上訴者，應於判決送達後20日內補提上訴理由書（均應依
對造人數提出繕本）。提起上訴應預繳送達用雙掛號郵票390元
（34元及5元郵票各10份)。
中      華      民      國   94   年    3   月   25   日
                              書記官  廖  倩  慧
